臺灣高等法院高雄分院刑事判決　　　　 94年度上訴字第741號
上　訴　人
即　被　告　甲○○
選任辯護人　單文程律師
上列上訴人因被告違反毒品危害防制條例案件，不服臺灣高雄地
方法院93年度重訴字第9 號中華民國第一審判決（起訴案號：臺
灣高雄地方法院檢察署92年度偵字第25468 號、93年度偵字第10
7 號），提起上訴，本院判決如下：
    主  文
原判決關於運輸第二級毒品部分撤銷。
甲○○共同運輸第二級毒品，處有期徒刑捌年，褫奪公權伍年。
扣案甲基安非他命拾包（驗後總淨重壹萬零肆拾捌點玖陸公克）
，均收銷燬之。扣案盛裝上開甲基安非他命之包裝袋拾只、手提
袋貳個、塑膠袋壹個、報紙拾張、手機貳支（門號分別為000000
0000、0000000000，不含SIM 卡），均沒收之。
    事  實
一、甲○○自民國81年間起，因多次違反麻醉藥品管理條例及肅
    清煙毒條例等案件，分別遭法院判處有期徒刑8 年6 月、6
    月及3 年4 月確定，經接續執行，於88年3 月6 日假釋出獄
    （不構成累犯）。詎猶不知悔改，明知甲基安非他命係毒品
    危害防制條例第2 條第2 項第2 款所稱之第二級毒品，不得
    運輸、持有，竟基與綽號「頂吉」之陳進丁成年男子（未據
    起訴）共同基於運輸第二級毒品甲基安非他命之犯意聯絡，
    於92年12月15日中午12時許，在甲○○位於高雄市前鎮區○
    ○○街68巷11號住處，收受陳進丁所有為委託運送而交付之
    內裝有第二級毒品甲基安非他命10包（每包毛重均約1000公
    克，均以報紙包裹，其中7 包裝置於帆布手提袋內，3 包裝
    置於另只手提袋內，驗後總淨重為10048.96公克），同日下
    午陳進丁並不時以其所使用之0000000000、0000000000、00
    00000000號行動電話，與甲○○使用之0000000000、000000
    0000號行動電話聯絡運送毒品事宜，嗣於同日15時59分許，
    甲○○接獲陳進丁之電話後，即依陳進丁之指示，攜帶其中
    1 包甲基安非他命，並將另外2 包甲基安非他命置於車上，
    駕駛許嘉哲（不知情）所有車牌號碼8W-4798 號自小客車，
    自高雄縣大寮鄉○○路45號凱旋汽車保養場臨時住所出發，
    駛往陳進丁所指定之高雄市前鎮區○○○街附近菜市場路口
    ，擬交予陳進丁，而運輸第二級毒品甲基安非他命。迨同日
    16時25分許，甲○○抵達高雄市前鎮區○○○街59號前下車
    ，並持一內裝有1 包甲基安非他命之手提塑膠袋1 只，欲交
    予陳進丁時，為在場跟監埋伏之員警逮獲，並扣得該包甲基
    安非他命，陳進丁則趁隙逃逸。旋經警於甲○○所駕自小客
    車之右前座扣得第二級毒品甲基安非他命2 包，復至其上開
    高雄市前鎮區○○○街68巷11號住處之衣櫥內，扣得陳進丁
    所有之手提袋1 只，內裝有以報紙包裹之甲基安非他命7 包
    ，又至甲○○上開凱旋汽車保養場臨時住所扣得陳進丁所有
    供盛裝甲基安非他命所用之手提袋1 只。另扣得甲○○所有
    供運輸毒品聯絡所用之手機2 支（門號分別為0000000000、
    0000000000）。
二、案經高雄縣政府警察局鳳山分局及行政院海岸巡防署高雄市
    機動查緝隊報請臺灣高雄地方法院檢察署檢察官偵查起訴。
    理  由
壹、程序部分：
一、按被告之自白，非出於強暴、脅迫、利誘、詐欺、疲勞訊問
    、違法羈押或其他不當方法，且與事實相符者，得為證據，
    刑事訴訟法第156 條第1 項定有明文。亦即被告之自白係出
    於自由意思，且與事實相符者，即有證據能力，反之，若係
    非法取供者，因其陳述非出於任意性，其所為之陳述即無證
    據能力。而非任意性之取供，不限於由實施之公務員為之為
    必要，其由第三人施用不正之方法者，亦同（最高法院28年
    度上字第2530號判例意旨參照）。次按被告陳述其自白係出
    於不正之方法者，應先於其他事證而為調查。該自白如係經
    檢察官提出者，法院應命檢察官就自白之出於自由意志，指
    出證明之方法，刑事訴訟法第156 條第3 項亦有明文。
二、本件上訴人即被告主張其於92年12月16日之第2 次警詢筆錄
    及同日於檢察官之偵查筆錄，均無證據能力，辯稱：該2 次
    筆錄係在伊毒癮發作下無意識之陳述，具非任意性等情。經
    查：原審於93年12月14日勘驗被告92年12月16日之第2 次警
    詢錄影帶，於94年1 月10日勘驗被告92年12月16日之偵查筆
    錄錄音帶，從整個製作筆錄之過程觀之，被告就醫後之警詢
    時間約2 小時40分鐘，詢問過程有下列情形：「警察多次要
    求被告不要再繼續睡覺，或要求被告坐好，不要晃來晃去，
    不要亂動，顯見被告精神狀態不佳。且由錄影內容可知，被
    告就醫詢問時，仍有嗜睡且精神恍惚情形，但警方仍繼續詢
    問。警方雖係以一問一答方式詢問被告，但被告之回答或是
    非常簡短，或語無倫次、語焉不詳，不易了解被告回答情形
    」（原審卷一第226 頁以下）；又偵訊時被告之回答並不清
    楚，經多次確認，始能簡要回答（原審卷一第243 頁），此
    有原審勘驗筆錄在卷可稽。又被告於92年12月16日遭檢方移
    送原審聲請羈押時，經法官於同日21時15分訊問，被告對法
    官訊問之問題，出現無法站立應訊，經就坐後仍左右前後搖
    晃，多次回答呈語無倫次情形，且其告知法官當時感到寒冷
    、頭暈，曾經打針吃藥過等情，此亦有訊問筆錄在卷可查（
    見台灣高雄地方法院92年聲羈字第769 號卷內筆錄）。又被
    告主張其於92年12月15日半夜醒來、同日下午1 點多及同日
    下午4 點多各施用海洛因1 次，另於同日下午4 點多時並施
    用甲基安非他命1 次（見原審卷一第228 頁）等情，及被告
    於同日下午6 時許經警逮捕，被告當日拒絕夜間詢問，翌日
    （16日）中午12時7 分，被告因毒癮發作，身體精神狀況不
    佳，經警送往高雄市立凱旋醫院就醫，於就醫後同日（16日
    ）16時4 分始復接受詢問等情，為兩造所不爭執，並有高雄
    市立凱旋醫院診斷書在卷可查（見警卷第34頁）。而被告
    被逮捕時，確有施用第一、二級毒品，經警查獲後，並送往
    觀察勒戒及強制戒治，於94年3 月1 日強制戒治期滿後，並
    已獲檢察官以93年戒毒偵字第1114號為不起訴處分等情，有
    台灣高等法院前案紀錄表及上開不起訴處分書在卷可考。綜
    上說明，被告於經警逮捕時，既有施用毒品之事實，且應訊
    過程中，確有出現多次身體不適、語無倫次情形，是其主張
    上開兩次筆錄係在毒癮發作下無意識之陳述，不具任意性等
    情，應堪採信。其上開警詢及偵查中之陳述，既非出於其自
    由意志，自不得採為本件判決之基礎，核先敘明。
貳、實體部分：
一、訊據上訴人即被告甲○○固不否認於上開時地，收受案外人
    陳進丁交付之10包甲基安非他命，並依其指示攜帶1 包甲基
    安非他命至高雄市前鎮區○○○街59號前下車，擬交予陳進
    丁時為警查獲一節，惟矢口否認有何運輸第二級毒品甲基安
    非他命之犯行，辯稱：案發當天中午陳進丁至伊住處，將10
    包甲基安非他命交予伊代為保管，並稱當天下午會至伊住處
    將其中3 包取走，嗣因伊有要事須外出，遂將3 包毒品放在
    車上，途中陳進丁與伊聯絡將1 包毒品送至案發地點交予陳
    進丁，伊抵達該處，正欲交付毒品予陳進丁時，即為警查獲
    ，故伊僅係單純受陳進丁委託保管毒品，並無運輸之意圖云
    云。被告之辯護人則為被告辯護意旨以：並無證據證明被告
    有為陳進丁自其住處運輸毒品至他處之意圖，而高雄市前鎮
    區○○○街至前鎮區○○○街不到數分鐘之距離，故被告之
    所為，屬短途持送之行為，不構成運輸毒品罪云云，經查：
  (一)被告如何於上開時地，收受陳進丁交付之10包甲基安非他命
    ，再於接獲陳進丁電話後，依其指示，駕車至陳進丁指定之
    上開地點，並攜帶其中1 包下車，擬交予陳進丁一節，業據
    被告於原審供承：「（10包甲基安非他命）都是姓陳的男子
    交給我的，他以前揭的手提袋一個裝載該10包安非他命交給
    我的」、「…陳姓男子打行動電話給我，他說要我拿1 包到
    案發地點」、「我開車到案發地點後，我看到陳姓男子，他
    穿乳白色的長褲、T 恤（顏色忘記了），我就停車下來要拿
    東西給他…」、「我拿壹包下去，是要拿給陳進丁，總共10
    包都是陳進丁寄放的，剛剛畫面比較高大的那位就是陳進丁
    」、「扣案毒品是陳進丁92年12月15日中午拿到崗山中街我
    家給我，以帆布袋裝著7 包，另3 包以手提袋裝著，每包1
    公斤，均以報紙包著…」、「…陳進丁下午6 點打電話要我
    拿1 包毒品去案發地點前鎮區○○○街附近菜市場路口旁邊
    給他…」等語（原審卷一第17、18、185 頁、卷二第63頁）
    ，並有綽號「頂吉」之人於案發當天分別以其使用門號為
    0000000000、0000000000、0000000000號撥打被告使用門號
    為0000000000、0000000000號行動電話之雙向通聯查詢資料
    在卷可稽（原審卷一第109 、110 頁），而該綽號「頂吉」
    之人即為陳進丁一情，亦為被告所不否認，並據證人即本件
    長期監控被告之警員黃文廷於本院審理證述在卷（本院94年
    12月8 日審判筆錄第4 頁）；又被告於上揭查獲地點，攜帶
    1 包甲基安非他命擬交予身穿米白色西裝男子之過程，並經
    原審勘驗扣案之搜證錄影帶結果顯示：「當時被告右手持一
    只裝有物品之白色塑膠袋緩緩走向陳進丁（畫面中係穿米白
    色西裝男子），並與之為短暫交談」等情一致（原審卷一第
    183 頁勘驗筆錄）。而被告所持有經警扣案之10包結晶體，
    經送驗後，均確屬甲基安非他命（驗後總淨重為10048.96公
    克），亦有內政部警政署刑事警察局鑑驗通知書在卷可稽（
    台灣高雄地方法院檢察署92年偵字第25486 號偵查卷第27頁
    ），此外，並有查獲現場照片8 張（見警卷第35頁以下）
    、手提袋2 個、塑膠袋1 個、報紙10張、手機2 支（門號分
    別為0000000000、0000000000）扣案足資佐證。
  (二)被告雖辯稱陳進丁當天將毒品交予伊保管時，曾表示其當天
    下午即會至伊住處取走其中3 包，係因伊嗣後有事外出，始
    將3 包甲基安非他命放在車上，途中因接獲陳進丁電話，始
    按其指示駕車將3 包甲基安非他命送至案發地點，並攜帶1
    包下車，故伊並無為陳進丁運輸毒品之意圖云云。惟依卷附
    被告持用之0000000000、0000000000號與綽號「頂吉」之陳
    進丁於案發當天之監聽譯文顯示：「11時8 分，頂吉：今天
    要那個…，被告：好」、「14時20分，頂吉：喂！要過去了
    嗎？被告：還沒。頂吉：不然在那？被告：在家。頂吉：現
    在要那個…。被告：什麼，賭博是嗎？頂吉：缺一腳啦！被
    告：好我馬上過去，頂吉：我要在那等你…你要從家中過來
    呀！被告：嗯！在厝那裡嗎？頂吉：好，我馬上回去。」、
    「14時32分，被告：在那。頂吉：在" 後葉" 這裡。被告：
    麻雀棋丫在厝那裡…呀你在厝那裡等。頂吉：你從這來，停
    車場這。被告：要先從你那裡去嗎？好」、「14時47分，被
    告：在你們停車這裡。頂吉：好啦！」、「17時59分，頂吉
    ：有一腳要走了，你來貼一會兒。被告：缺一腳我！頂吉：
    嗯！」（附於卷外信封紙袋內），顯然陳進丁於案發前一直
    與被告電話聯絡兩人見面之事，而且被告與陳進丁在案發當
    天下午3 時許，即已先在陳進丁住處附近見面，當下午6時
    許，「頂吉」又打電話給被告說：「有一腳要走，欠一腳，
    你來厝」，而監控被告之員警依照以往監聽經驗，研判「頂
    吉」所說「欠一腳」，係指示被告運送1 公斤的甲基安非他
    命之意，故員警即一路自高雄縣大寮鄉凱旋汽車保養場跟監
    被告至案發地點，果然看見被告手提塑膠袋與陳進丁接觸等
    情，亦經證人黃文廷到庭証述在卷（本院12月8 日審判筆錄
    第3 、4 頁）；佐以甲基安非他命為違禁品，警方查緝甚嚴
    ，倘非陳進丁指示被告攜帶甲基安非他命至查獲地點，被告
    豈有僅因等不到陳進丁，有事須外出，即將甲基安非他命放
    置車上，以致增加被查獲之風險，是被告上開所辯，顯係避
    就之詞，委無足取。
  (三)又按所謂「運輸」，係指轉運輸送而言，不以國外輸入國內
    或國內輸出國外者為限，其在國內運送者，亦屬之，至於運
    輸之動機、目的是否意在為己或為他人，運輸之方法為海運
    、空運、陸運或兼而有之，均非所問。至零星夾帶或短途持
    送者，雖得斟酌實際情形，依持有毒品罪論科，但仍以無運
    輸或販賣之意圖者為限。本件被告受陳進丁之委託，駕車攜
    帶3 包甲基安非他命，自被告住處出發，駛往案發地點，擬
    交予陳進丁，其顯有轉運輸送之意圖，自非單純之持有毒品
    ，況且被告被查獲攜帶之甲基安非他命，每包毛重約一公斤
    ，數量亦非微少，非所謂「零星夾帶」，故不論被告轉運輸
    送之路程遠近，被告有運輸甲基安非他命之犯意甚明，辯護
    人為被告辯稱本件為短途持送，不構成運輸毒品行為云云，
    顯有誤會。
二、綜上所述，本件事證明確，被告犯行堪以認定。
三、核被告所為，係犯修正後毒品危害防制條例第4 條第2 項運
    輸第二級毒品罪。被告代陳進丁保管持有甲基安非他命乙批
    約10公斤，嗣後復依陳進丁電話指示之時間、地點，由被告
    駕駛自小客車自其上開臨時住處載運甲基安非他命1 包（另
    2 包置於自小客車上）至約定地點即高雄市前鎮區○○○街
    附近之菜市場路口，擬交予陳進丁，被告既允為運送，顯然
    在合同之意思範圍內，相互利用他人之行為，以達其犯罪之
    目的，其2 人自均應對於全部所發生之結果共同負責，是被
    告與陳進丁間有犯意聯絡及行為分擔，為共同正犯。又被告
    持有甲基安非他命之低度行為，已被運輸甲基安非他命之高
    度行為所吸收，故不另論持有第二級毒品甲基安非他命罪。
    公訴人認被告係犯修正前毒品危害防制條例第4 條第5 項、
    第2 項販賣第二級毒品未遂罪及同法第5 條第2 項意圖販賣
    而持有第二級毒品罪，尚有未洽，惟起訴事實與本院認定之
    事實，基本社會事實同一，本院自得變更起訴法條予以審判
    。
四、原審對被告論罪科刑固非無見，惟：被告持有被查扣之甲基
    安非他命10只包裝袋，與甲基安非他命非不可剝離，應依毒
    品危害防制條例第19條第1 項規定諭知沒收，不得依該條例
    第18條第1 項前段規定諭知沒收銷燬，原判決將被告持有之
    被查獲之10只包裝袋，依該條例第18條第1 項前段規定諭知
    沒收銷燬，亦有未合。被告提起上訴，仍執陳詞，否認犯罪
    ，固無可採，惟原判決既有可議，應予撤銷改判。審酌被告
    於假釋期間，不知悛悔，復運輸毒品，助長毒品流通，危害
    社會治安，惡性非輕，且查獲之甲基安非他命數量約10公斤
    ，若輾轉流出，對眾多家庭及社會危害甚鉅，惟念其犯後態
    度尚佳，及其智識程度、生活狀況等一切情狀，量處如主文
    第2 項所示之刑。又被告運輸第二級毒品，危害社會甚鉅，
    核其情節，本院認有褫奪公權之必要，並依刑法第37條第2
    項之規定宣告褫奪公權5 年。
五、扣案之第二級毒品共10包（實際總毛重10119.94公克【含塑
    膠袋重】，總淨重10054.82公克，驗後總餘10048.96公克）
    ，為查獲之毒品，應依修正後毒品危害防制條例第18條第1
    項前段規定，宣告沒收銷燬之；至鑑驗所耗損之毒品，既已
    滅失，自無庸宣告沒收銷燬，附此敘明。扣案盛裝甲基安非
    他命之包裝袋10只，為共犯陳進丁交運供包裹、固定毒品，
    防其裸漏、潮濕，便於運輸所用之物，堪認係陳進丁所有；
    又該塑膠包裝袋10只，業經鑑定機關就之與內裝之甲基安非
    他命分別鑑析其重量，業如前述，足見與扣案之甲基安非他
    命並無不可析離關係，另扣案之手提袋2 個、塑膠袋1 個、
    報紙10張、手機2 支（門號分別為0000000000、0000000000
    ），分屬共犯陳進丁及被告所有，且分別為供盛裝毒品及聯
    絡運輸所用之物，爰均依毒品危害防制條例第19條第1 項規
    定沒收之。至上開沒收2 支手機內之SIM 卡，依一般行動電
    話服務契約之約定，其所有權歸屬於電信公司，自不得宣告
    沒收之。至扣案之另支手機（門號為0000000000）、夾鏈袋
    1 包、吸食器1 組、塑膠鏟子3 支，並無證據顯示與本案運
    輸第二級毒品之犯行有直接關聯，爰不予宣告沒收。另扣案
    之磅秤1 台，被告陳稱該磅秤非伊所有，且經原審當庭勘驗
    該磅秤係60台斤（36公斤）之圓盤大磅秤（原審卷二第66頁
    ），與一般毒品運輸所使用磅秤係較小型之磅秤不符，被告
    所辯尚堪採信，既無證據證明該磅秤與本案運輸毒品罪有關
    ，故亦不為沒收之諭知。又毒品危害防制條例第19條第3項
    規定，犯同條例第4 條之罪所使用之水、陸、空交通工具，
    應予沒收者，仍以屬於犯人所有者為限，始得沒收之（最高
    法院91年度台上字第618 號判決意旨參照）。被告運輸毒品
    所駕駛之車牌號碼8W－4798號自小客車1 部，為案外人許嘉
    哲所有，非屬被告所有，有車號查詢汽車車車籍資料1 份在
    卷可稽，衡諸上開說明，亦不另為沒收之諭知，併予敘明。
六、被告涉犯意圖販賣而持有第一級毒品部分，業經原審判決確
    定，自不另論列，附此敘明。
據上論斷，依刑事訴訟法第369 條第1 項前段、第364 條、第29
9 條第1 項前段、第300 條，修正後毒品危害防制條例第4 條第
2項 、第18條第1 項前段、第19條第1 項前段，刑法第11條、第
2條 第1 項前段、第28條、第37條第2 項，判決如主文。
本案經檢察官王登榮到庭執行職務。
中　　華　　民　　國　　94　　年　　12　　月　　22　　日
                  刑事第六庭  審判長法  官  王憲義
                                    法  官  張盛喜
                                    法  官  李璧君
以上正本證明與原本無異。
如不服本判決應於收受本判決後10日內向本院提出上訴書狀，其
未敘述上訴理由者，並得於提起上訴後10日內向本院補提理由書
狀（均須按他造當事人之人數附繕本）「切勿逕送上級法院」。
中　　華　　民　　國　　95　　年　　1 　　月　　3 　　日
                                    書記官  唐奇燕
附錄本件判決論罪科刑法條：
毒品危害防制條例第4 條：
製造、運輸、販賣第一級毒品者，處死刑或無期徒刑；處無期徒
刑者，得併科新臺幣1 千萬元以下罰金。
製造、運輸、販賣第二級毒品者，處無期徒刑或7 年以上有期徒
刑，得併科新臺幣7 百萬元以下罰金。
製造、運輸、販賣第三級毒品者，處5 年以上有期徒刑，得併科
新臺幣5 百萬元以下罰金。
製造、運輸、販賣第四級毒品者，處3 年以上10年以下有期徒刑
，得併科新臺幣3 百萬元以下罰金。
製造、運輸、販賣專供製造或施用毒品之器具者，處1 年以上7
年以下有期徒刑，得併科新臺幣1 百萬元以下罰金。
前五項之未遂犯罰之。
